臺灣桃園地方法院刑事裁定
111年度聲字第169號
聲  請  人  臺灣桃園地方檢察署檢察官
受  刑  人  黃國豪



上列聲請人因受刑人數罪併罰有二裁判以上，聲請定其應執行之
刑（111年度執聲字第81號），本院裁定如下：
    主  文
黃國豪犯如附表所示之罪，所處如附表所示之刑，應執行拘役玖
拾日，如易科罰金，以新臺幣壹仟元折算壹日。
    理  由
一、聲請意旨略以：受刑人黃國豪因犯竊盜案件，先後判決確定
    如附表所示之刑，應依刑法第53條、第51條第6 款規定，定
    其應執行之刑，爰依刑事訴訟法第477 條第1 項聲請裁定等
    語。
二、按裁判確定前犯數罪者，併合處罰之；數罪併罰，有二裁判
    以上者，依第51條之規定，定其應執行之刑，刑法第50條第
    1 項前段、第53條分別定有明文。又數罪併罰，分別宣告其
    罪之刑，宣告多數拘役者，於各刑中之最長期以上，各刑合
    併之刑期以下，定其刑期，但不得逾120 日，刑法第51條第
    6 款亦定有明文。而刑事訴訟法關於對第二審上訴案件之
    定應執行之刑之規定，已明定有不利益變更禁止原則之適用
    ；而分屬不同案件之數罪併罰，倘一裁判宣告數罪之刑，曾
    經定其執行刑，再與其他裁判宣告之刑定其執行刑時，在法
    理上亦應同受此原則之拘束；準此，更定之應執行刑，不應
    比前定之應執行刑加計其他裁判所處刑期或所定應執行刑後
    為重，否則即與法律秩序理念及法律目的之內部界限有違（
    最高法院104 年度台非字第38號、93年度台非字第192 號判
    決意旨參照）。復按因刑罰之科處，應以行為人之責任為基
    礎，考量人之生命有限，刑罰對被告造成之痛苦程度，係以
    刑度增加而生加乘效果，而非等比方式增加，如以實質累加
    方式執行，刑責恐將偏重過苛，不符現代刑事政策及刑罰之
    社會功能，故透過定應執行刑程式，採限制加重原則，授權
    法官綜合斟酌被告犯罪行為之不法與罪責程度、各罪彼此間
    之關聯性（例如數罪犯罪時間、空間、各行為所侵害法益之
    專屬性或同一性、數罪對法益侵害之加重效應等）、數罪所
    反應被告人格特性與傾向、對被告施以矯正之必要性等，妥
    適裁量最終具體應實現之刑罰，以符罪責相當之要求（最高
    法院105 年度台抗字第626 號裁定意旨參照）。末按對於已
    判決確定之各罪，已經裁定其應執行之刑者，是否限於各罪
    範圍均相同，即全部重複再行裁定定其應執行刑之情形，始
    違反一事不再理原則之問題，於司法實務上，向有肯定說與
    否定說之見解與作法上之分歧，惟此業經最高法院刑事大法
    庭以110年度台抗大字第489號裁定統一見解，認已經裁判定
    應執行刑確定之各罪，如再就其各罪之全部或部分重複定應
    執行刑，均屬違反一事不再理原則，不以定刑之各罪範圍全
    部相同者為限。亦即已經定應執行刑確定之各罪，除因增加
    經另案判決確定合於數罪併罰之其他犯罪，或原定應執行刑
    之數罪中有部分犯罪，因非常上訴、再審程序而經撤銷改判
    ，或有赦免、減刑等情形，致原裁判定刑之基礎已經變動，
    或其他客觀上有責罰顯不相當之特殊情形，為維護極重要之
    公共利益，而有另定應執行刑之必要者外，法院應受原確定
    裁定實質確定力之拘束。法院再就各該罪之全部或部分重複
    定其應執行刑，前後二裁定對於同一宣告刑重複定刑，行為
    人顯有因同一行為遭受雙重處罰之危險，自均屬違反一事不
    再理原則，不以定刑之各罪範圍全部相同者為限（最高法院
    刑事大法庭110年度台抗大字第489號裁定意旨）可參。
三、經查：
  ㈠本件受刑人分別於如附表所示之犯罪時間，因犯毀棄毀損等
    案件，經本院先後判處各該宣告刑，並分別如附表所示之時
    間確定在案，且本院為最後事實審法院，有臺灣高等法院被
    告前案紀錄表在卷可稽。茲因附表編號1所示之罪，其確定
    日期為民國110年5月27日，而附表編號2、3所示之罪，其犯
    罪日期又分別在110年5月27日以前，符合數罪併罰之規定，
    自應合併定其應執行之刑。是聲請人就受刑人所犯附表各罪
    聲請定其應執行之刑，本院審核認聲請為正當，應予准許。
  ㈡又受刑人所犯如附表所示之3罪，本院應以其各罪宣告刑為基
    礎，定其應執行刑，且本院定應執行刑，不得踰越刑法第51
    條第6款所定法律之外部界限，即不得重於如附表編號1至3
    所示罪刑之總和拘役105日，亦應受內部界限之拘束，即不
    得重於編號1至2所定應執行刑拘役40日，與編號3之罪刑拘
    役55日之總和，共計拘役95日。
  ㈢揆諸前開說明，本於罪責相當原則之要求，審酌受刑人所犯
    如附表編號1-3所示之犯罪均為竊盜罪，此犯罪類型、侵害
    法益及犯罪所法均相同，是前開罪刑責任非難之重複程度較
    高，並考量數罪併罰案件定應執行刑之目的在於特別預防之
    考量，輔以一般預防作為刑罰目的而量定其刑，當行為人於
    判決確定前犯數罪，個別宣告刑累加之結果，無法充分考量
    此一加總後之刑罰是否過重，對受刑人施以過重之刑罰，無
    助於預防再犯、教化之目的，更有可能違反比例原則，自應
    透過定應執行刑之程序，酌定適當刑罰。為此，審酌本件受
    刑人所犯各罪之罪名，以及是否為同期間內所為，併其行為
    態樣、各罪關係、次數多寡，及所呈現受刑人之人格特質及
    犯罪動機、目的、手段、程度、所生危險、案件之特性、比
    例原則，暨預防需求等綜合因素，爰定其應執行之刑併諭知
    易科罰金之折算標準如主文所示。
　㈣本件附表編號1至2之罪雖曾經臺灣臺北地院以110年度聲字第
    1467號刑事裁定定執行刑，然依前開最高法院110年度台抗
    大字第489號刑事大法庭裁定之意旨所示，核屬於「除因增
    加經另案判決確定合於數罪併罰之其他犯罪」而有另定應執
    行刑之必要之情形。從而，依前開大法庭裁定之意旨，本件
    檢察官聲請定執行刑，並無有違反一事不再理原則之情形，
    本院自可就附表所示各罪，更定其如主文所示之應執行刑。
    至前揭最高法院刑事大法庭裁定理由中敘及「除顯無必要或
    有急迫情形外，允宜給予受刑人適當陳述意見之機會」，此
    雖有最高法院刑事大法庭110年度台抗大字第489號裁定意旨
    可參，然本件受刑人所犯罪名之宣告刑均為拘役，屬短期自
    由刑，且其就附表編號1至2之應執行拘役40日業已執行完畢
    ，可資減讓之刑期幅度有限，顯無必要再命受刑人以言詞、
    書面或其他適當方式陳述意見，尚與最高法院刑事大法庭11
    0年度台抗大字第489號裁定意旨無違，附帶說明。
  ㈤又據以定應執行刑之各罪刑中，如有部分已執行完畢者，檢
    察官換發執行指揮書執行該應執行刑時，自應從刑期中予以
    扣除，非謂該已執行完畢部分不得再與他罪定其應執行刑（
    最高法院104年度台抗字第664號裁定意旨參照）。是附表編
    號1及2之罪雖已執行完畢（於110年1月3日因執行完畢出監
    ），然其與編號3之罪既合於數罪併罰要件，仍應由本院定
    其應執行刑，再由檢察官於換發執行指揮書時扣除已執行部
    分。
據上論斷，應依刑事訴訟法第477 條第1 項、刑法第53條、第51
條第6 款、第41條第1 項前段，裁定如主文。　　　　
中　　華　　民　　國　　111 　年　　1 　　月　　18　　日
                  刑事第七庭    法　官　方楷烽
以上正本證明與原本無異。
如不服本裁定，應於裁定送達後5 日內向本院提出抗告狀。
                                書記官  廖子婷
中　　華　　民　　國　　111 　年　　1 　　月　　19　　日